臺灣高等法院刑事判決
110年度上易字第1156號
上  訴  人  
即  被  告  許力元

上列上訴人因傷害等案件，不服臺灣臺北地方法院109年度易字
第106號，中華民國110年3月24日第一審判決（起訴案號：臺灣
臺北地方檢察署108年度偵字第1136號、第12594號），提起上訴
，本院判決如下：
    主  文
上訴駁回。
    事  實
一、甲○○因與乙○○（所涉傷害部分，業經原審判決無罪確定）就
    位於臺北市○○區○○街00巷0弄0號0樓房屋(下稱本案房屋)之
    產權事涉爭執，於民國107年11月14日上午10時許，甲○○導
    引臺灣臺北地方法院民事執行處書記官（下稱法院書記官）
    到場執行，惟因無法開啟本案房屋之鐵製大門門鎖而未能進
    入屋內，待法院書記官離去後，甲○○竟㈠基於毀損、侵入住
    宅之犯意，於同日上午10時50分許，以不詳之方式取得不詳
    之人所有之鐵撬接續毀損本案房屋鐵製大門之門鎖、木製大
    門門板及門鎖、房間木門門板，致令不堪使用，並未經乙○○
    同意，無故進入本案房屋。㈡甲○○見乙○○在其房間內，竟另
    基於傷害之犯意，毆打乙○○，致乙○○受有左側手部挫傷、左
    側前胸壁挫傷、右側手部挫傷、右側第8肋骨骨折、左側第4
    指指骨閉鎖性骨折等傷害。
二、案經乙○○訴由臺北市政府警察局中山分局報告臺灣臺北地方
    檢察署檢察官偵查起訴。
    理  由
壹、證據能力部分：
一、被告以外之人於審判外之言詞或書面陳述，除法律有規定者
    外，不得作為證據，刑事訴訟法第159條第1項固定有明文。
    然被告以外之人於偵查中向檢察官所為之陳述，除顯有不可
    信之情況外，得為證據；被告以外之人於審判外之陳述，雖
    不符同法第159條之1至之4之規定，而經當事人於審判程序
    同意作為證據，法院審酌該言詞陳述或書面陳述作成時之情
    況，認為適當者，亦得為證據；又當事人、代理人或辯護人
    於法院調查證據時，知有第159條第1項不得為證據之情形，
    而未於言詞辯論終結前聲明異議者，視為有前項之同意，同
    法第159條之1第2項、第159條之5亦分別定有明文。又刑事
    訴訟法第159條之5的立法意旨在於傳聞證據未經當事人之反
    對詰問予以核實，原則上先予排除。惟若當事人已放棄反對
    詰問權，於審判程序中表明同意該等傳聞證據可作為證據；
    或於言詞辯論終結前未聲明異議，基於尊重當事人對傳聞證
    據之處分權，及證據資料愈豐富，愈有助於真實發見之理念
    ，上開傳聞證據亦均得資為證據。經查：
  ㈠證人即告訴人乙○○於原審審理中之證述，非被告以外之人於
    審判外之陳述，並經具結（見臺灣臺北地方法院109年度易
    字第106號卷【下稱原審卷】第244至248頁、第273頁），自
    有證據能力。
　㈡本件上訴人即被告甲○○（下稱被告）及檢察官於言詞辯論終
    結前，均未就本院所認定犯罪事實而經調查採用之其餘證據
    主張有刑事訴訟法第159條第1項不得為證據之情形（見本院
    卷第67至70頁、第107至111頁、第132至133頁），本院復審
    酌各該證據作成時之情況，尚無違法及證明力明顯過低之瑕
    疵，認以之作為證據應屬適當，依刑事訴訟法第159條之5之
    規定，此部分經調查之證據，均有證據能力。
二、至於本院所引之非供述證據部分，並無證據證明係公務員違
    法取得，亦無依法應排除其證據能力之情形，應有證據能力
    。　　　　
貳、實體部分：
一、認定犯罪事實所憑之證據及理由：
  ㈠被告固不否認有於上開時間導引法院書記官到上揭地址進行
    強制執行等情，惟矢口否認有何侵入住宅、毀損、傷害等犯
    行，辯稱：當天是法院通知會勘，有請鎖匠及法院書記官到
    場，當時鐵門是反鎖，伊並沒有拿任何工具，只有背著包包
    ，如何生出鐵撬？後來法院書記官要伊等一下，看看乙○○是
    否會開門，要伊若看到乙○○，再通知渠等返回；伊並無損壞
    乙○○的房屋，當天是乙○○自己開門，門一打開，乙○○就打伊
    ，伊也有去驗傷，在推擠中所損壞的物品，是基於正當防衛
    ，伊並沒有對乙○○傷害及毀損乙○○的物品云云。然查：
  ⒈關於毀損、侵入住宅部分：
  ⑴依卷附臺灣臺北地方法院民事執行處107年度司執字第89875
    號強制執行事件107年11月14日執行（履勘）筆錄所示，就
    執行情形有如下記載：「債權人會同員警、鎖匠導往現場
    。經按門鈴無人應門，請鎖匠開鎖。至上午10時50分仍無
    法開啟門鎖，請債權人按門鈴仍無人應門，請鎖匠回復原狀
    。本日執行完畢(上午10時52分)，另候本院通知。」(見臺
    灣臺北地方檢察署108年度偵字第1136號卷【下稱偵1136卷
    】第163頁)，又本案房屋之鐵製大門門鎖因無法開啟而未能
    執行，法院書記官說無法執行就請大家離開了，離開時門鎖
    都是好的，門也沒有破掉等情，亦據證人即到場執行強制執
    行勤務之員警袁世城、江原峰於偵查中證述在卷(見偵1136
    卷第243頁、第247至248頁)，足見本案房屋鐵製大門之門鎖
    、木製大門之門板及門鎖被破壞等情形並非該民事強制執行
    行為所造成，而係該日上午10時52分執行程序完畢後始發生
    ，首堪認定。
　⑵證人即告訴人乙○○於原審中證稱：伊當日因身體不舒服在屋
    內睡覺，不知道法院人員到伊家敲門、按電鈴；伊習慣睡覺
    時會反鎖鐵門，後來被告還在破門，可能鐵門已經破壞的差
    不多了，所以當時伊很緊張，伊在10時58分報警，被告一直
    敲鐵門、木門，因此伊又於11時6分再報警一次；被告是撬
    開鐵門後再撬開木門，破門而入，房間的門也被被告破壞等
    語(見原審卷第244至248頁)，核與臺北市政府警察局勤務指
    揮中心受理110報案紀錄單所示，係由乙○○持其手機報案，
    以及報案時間分別為10時58分、11時7分等情相符(見偵1136
    卷第69至73頁)，並有扣案鐵撬1把及乙○○提供該鐵製大門之
    門鎖被破壞、木製大門門板及門鎖遭破壞、房間木門門板被
    破壞之照片附卷可稽(見臺灣臺北地方檢察署108年度偵字第
    12594號卷【下稱偵12594卷】；臺灣臺北地方檢察署108年
    度他字第1033號卷【下稱他卷】第9至13頁；原審卷第213頁
    、第215頁)。再者，依原審勘驗警方據報到場處理時員警配
    戴之密錄器影像光碟內容，可見員警於影像時間11時16分42
    秒到場時，該鐵製大門之門鎖及對應之門框處已有變形及從
    外撬開之痕跡，該木製大門之門板靠近門鎖處亦有大範圍從
    外破壞之痕跡，且房間門板亦有被破壞之情事，有原審勘驗
    筆錄及擷取畫面在卷可憑(見原審卷第232至235頁、第259頁
    、第263至269頁、第271頁)，適足以為證人乙○○上揭證詞之
    補強。況且，從上開照片、畫面所示，該等門板及門鎖被毀
    壞已達不堪用之程度，是被告有持該以不詳方式取得、為不
    詳之人所有之鐵撬先毀損該鐵製大門門鎖，再毀損該木製大
    門門鎖及門板後，侵入本案房屋，再毀損房間木門之門板，
    並均致該等門板、鐵製大門及木製大門門鎖不堪用之事實，
    已臻明灼。
　⑶被告於本院審理時固以當天是乙○○自己開門云云置辯，惟承
    前所述，已徵被告係破門而入等情甚明，被告此部分所辯自
    無可採。至被告於原審中所辯係乙○○自己破壞鐵製及木製大
    門云云，明顯與證人乙○○前揭證述情詞不符，況且依前揭原
    審勘驗筆錄及擷取畫面所示(見原審卷第232至235頁、第259
    頁、第263至269頁、第271頁)，上開鐵製大門、木製大門均
    有從外破壞之痕跡，難認係乙○○自屋內破壞，尤其乙○○如欲
    出門，只須打開門鎖即可開門，又何須持工具撬挖木門及鐵
    門？此外，被告雖另辯稱其並沒有拿任何工具，只有背著包
    包到場云云，而否認有持用鐵撬之舉，但經細繹原審勘驗員
    警密錄器之中，乙○○與被告在據報到場員警面前之對話（見
    原審卷第235頁）：
　　「乙○○：他隨時要拿東西啊，怎麼沒有，都在這（手指    
             門口地上）
      被  告：這東西你的啊
　　　乙○○：這是我的？
　　　被  告：這是你的，你拿出來的啊
      乙○○：這東西是我的哦？那我收回來，他說我的，那    
             我收回來　　
　　  被  告：這東西變我的 　　
　　  乙○○：你這把我門都弄壞了哦
　　（員警一及員警二繼續勸架，乙○○走出屋內，自大門口    
    旁樓梯地面拿起一把鐵撬）
　　  被  告：剛鎖匠開門，人家有書記官跟派出所在場
      乙○○：他拿這一支用具，這證據哦」
　　足見乙○○並非肯認該把鐵撬為其所有，而是以反問語氣質疑
    被告所說，且為作為證據提供而先行收下，又本案房屋鐵製
    大門之門鎖、木製大門之門板及門鎖被破壞等情形並非該民
    事強制執行行為所造成，而係該日上午10時52分執行程序完
    畢後始發生，已認定如前，從而被告此部分辯詞，顯不足遽
    採而為有利被告之認定。
　⒉關於傷害部分：
　⑴證人乙○○於原審中證稱：被告破門而入後，拿鐵撬破壞伊房
    間的門，跑到伊的房間，伊嚇壞了，躲在房間牆角，被告一
    開始是右手拿著鐵撬，之後換左手持鐵撬，然後右手徒手毆
    打伊的胸部，當時伊很害怕，只能在房間牆角任被告毆打，
    後來伊去驗傷，身上的傷勢都是被告毆打造成的等語(見原
    審卷第245至247頁)，又乙○○於107年11月14日至台灣基督長
    老教會馬偕醫療財團法人馬偕紀念醫院(下稱馬偕醫院)就診
    ，經醫師診察其受有左側手部挫傷、左側前胸壁挫傷、右側
    手部挫傷、右側第8肋骨骨折、左側第4指指骨閉鎖性骨折等
    傷害，有馬偕醫院於107年11月14日出具之診斷證明書在卷
    可參（見他卷第17頁)，且乙○○左胸有可見傷勢，亦有馬偕
    醫院108年7月26日馬院醫骨字第1080004318號函在卷可佐(
    見偵12594卷第39頁)，可見乙○○之傷勢均集中在上半身左、
    右胸部及手臂、手指部分，核與其上開證述遭到被告毆打胸
    部之指述相符，而觀其手臂、手指受傷部分，衡情係因遭被
    告毆打胸部時，自然縮身，並以手臂阻擋攻擊所致，也與事
    理相合，足資作為證人乙○○前開指證之補強證據(至被訴高
    舉鐵撬之恐嚇部分，並無補強證據，詳後述)，是被告有此
    部分之傷害犯行，要甚彰明。
  ⑵被告固另以當天是乙○○自己開門，門一打開，乙○○就打伊，
    伊是基於正當防衛云云置辯。然刑法第23條規定：「對於現
    在不法之侵害，而出於防衛自己或他人權利之行為，不罰。
    但防衛行為過當者，得減輕或免除其刑。」是刑法上之正當
    防衛，必對於現在之不法侵害，始能成立。查乙○○被訴於上
    開時地傷害被告部分，業經原審判決無罪確定並移送執行，
    有臺灣臺北地方法院110年5月11日北院忠刑勤109易字第110
    0004721號函、臺灣臺北地方檢察署110年5月14日北檢邦次1
    10執他1379字第1109040524號函在卷可參（見原審卷第332-
    1頁、第332-3頁），故就被告而言，難認客觀上有何種現在
    不法之侵害情狀，需要被告為必要排除之反擊行為，是被告
    自無主張正當防衛之餘地，此部分所辯，亦不足採。
  ㈡綜上所述，足認被告上開所辯，顯係圖卸飾詞，殊無可採。
    本案罪證明確，被告所犯毀損、侵入住宅、傷害等犯行，均
    堪認定，應依法論科。
二、論罪：
　㈠新舊法比較：　　　
  ⒈被告行為後，刑法第306條第1項、第354之規定，雖於108年1
    2月25日修正公布施行，並自同年月27日生效，惟本次修法
    僅將上開條文之罰金數額調整換算予以明定，並無新舊法比
    較問題。
　⒉被告行為後，刑法第277條第1項之規定，業於108年5月29日
    修正公布施行，並自同年月31日生效。修正前刑法第277條
    第1項規定：「傷害人之身體或健康者，處3年以下有期徒刑
    、拘役或1,000元以下罰金。」修正後刑法第277條第1項規
    定：「傷害人之身體或健康者，處5年以下有期徒刑、拘役
    或50萬元以下罰金。」經比較新、舊法結果，修正後刑法第
    277條第1項規定將法定刑最重本刑提高為5年有期徒刑，而
    罰金刑之上限則提高至50萬元，均較修正前之處罰規定為重
    ，並無較有利於被告，是依刑法第2條第1項前段規定，應適
    用行為時即修正前刑法第277條第1項之規定論處。
  ㈡核被告於事實欄一㈠所為，係犯刑法第354條之毀損他人物品
    罪、刑法第306條第1項之侵入住宅罪；於事實欄一㈡所為，
    則係犯修正前刑法第277條第1項之傷害罪。
　㈢被告先後毀損本案房屋鐵製大門門鎖、木製大門門板及門鎖
    、房間木門門板之行為，係基於單一之決意，於密切接近之
    時間、地點，接續所為，而侵害法益同一，各舉動之獨立性
    極為薄弱，依一般社會健全觀念，在時間差距上，難以強行
    分開，在刑法評價上，以視為數個舉動之接續施行，合為包
    括之一行為予以評價，較為合理，而應依接續犯論以包括之
    一罪。
　㈣被告基於侵入本案房屋之目的，而毀損本案房屋鐵製大門門
    鎖、木製大門門板及門鎖、房間木門門板，然毀損上開鐵製
    大門門鎖、木製大門門板及門鎖、房間木門門板之犯行，並
    非侵入住宅罪通常且典型之伴隨現象，且單論侵入住宅罪亦
    不足以充分評價被告上開毀損行為，故其所犯侵入住宅罪與
    毀損他人物品罪間並不存在法規競合之吸收關係，而因其毀
    損及侵入住宅之實行行為有部分重疊，為想像競合犯，應從
    一重之毀損他人物品罪論處。
　㈤被告基於傷害乙○○之目的，而侵入住宅，並在侵入住宅之狀
    態存續下為傷害之犯行，但侵入住宅之行為本身，並非傷害
    行為，二者之實行行為並無局部重疊之關係，故非屬想像競
    合犯，是其所犯傷害罪及毀損他人物品罪，犯意各別、行為
    互殊，應分論併罰。檢察官起訴意旨認屬想像競合犯，而從
    一重之傷害罪論處，容有誤會，併為敘明。
三、不另為無罪諭知部分：
  ㈠公訴意旨另以：被告於前揭時、地，有㈠毀損房間木門門鎖，
    因認被告涉犯刑法第354條之毀損他人物品罪嫌；㈡高舉鐵撬
    ，致乙○○心生畏懼，因認被告涉犯刑法第305條之恐嚇危害
    安全罪嫌等語。
  ㈡犯罪事實應依證據認定之，無證據不得認定犯罪事實；又不
    能證明被告犯罪者，應諭知無罪之判決，刑事訴訟法第154
    條第2項、第301條第1項分別定有明文。又刑事訴訟法第161
    條第1項規定：檢察官就被告犯罪事實，應負舉證責任，並
    指出證明之方法。因此，檢察官對於起訴之犯罪事實，應負
    提出證據及說服之實質舉證責任。倘其所提出之證據，不足
    為被告有罪之積極證明，或其指出證明之方法，無從說服法
    院以形成被告有罪之心證，基於無罪推定之原則，自應為被
    告無罪判決之諭知，最高法院92年台上字第128號著有判例
    可資參照。
  ㈢經查：
  ⒈關於本案房屋房間木門之門鎖部分，自證人乙○○所提供之照
    片觀之，僅見該木門門板有破損之情，而門鎖並無遭破壞之
    跡象(見原審卷第213頁、第215頁)；且證人乙○○於原審中證
    稱：「一開始我有鎖起來，…之後甲○○進屋內後，甲○○拿著
    鐵撬一敲，木門就打開了。」(見原審卷第248頁)，堪認被
    告僅有持鐵撬敲擊該房間木門門板一下，而無破壞該門門鎖
    之行為，是以此部分尚無從逕論被告有毀損他人物品犯行，
    原應為無罪之諭知，但因此部分如構成犯罪，與被告上開毀
    損罪行間，有接續犯之實質上一罪關係，爰不另為無罪之諭
    知。
  ⒉關於高舉鐵撬致乙○○心生畏懼部分，證人乙○○固於偵查中指
    稱：「甲○○走進我房間並高舉鐵撬，說我如果再抵抗的話就
    要給我死」、「先恐嚇我再打我，邊打我邊恐嚇我，說不會
    放過我，也有罵三字經」等語(見偵1136卷第108頁、第109
    頁)，並於原審中證稱：「甲○○有拿著鐵撬對我說如果我再
    裝肖就要讓我死」等語(見原審卷第247頁)，然被告堅詞否
    認有證人乙○○上開指訴之犯行。茲依卷附相關證據，雖有扣
    得鐵撬1把，並有相關大門及房門遭破壞之照片，但僅可作
    為現場確實存在鐵撬且被告曾持該鐵撬為毀損行為之佐證，
    尚無從據引為補強證據，憑以認定被告有對乙○○「高舉鐵撬
    」並口出上開言語等犯行，無法僅憑證人即告訴人乙○○單一
    指述即遽認被告有此部分之恐嚇犯行，原應為無罪之諭知，
    但因此部分倘成立犯罪，與被告上開傷害罪行間，有想像競
    合犯之裁判上一罪關係，爰不另為無罪之諭知。
四、原審本於同上見解，認定被告前揭犯行，罪證明確，適用刑
    法第2條第1項前段、第354條、第306條第1項、第55條、第4
    1條第1項前段、第8項、第51條第5款、修正前刑法第277條
    第1項、刑法施行法第1條之1第1項、第2項前段等規定，並
    審酌被告與乙○○間因本案房屋產權爭議之強制執行程序而生
    爭執，並因執行未果，心生不滿，進而毀損本案房屋之鐵製
    大門門鎖、木製大門門板及門鎖、房間木門門板，侵入住宅
    後，又傷害乙○○，其行為確有不該，而應予非難；又被告從
    一重以毀損他人物品罪論部分，衡酌其對上開大門、房門係
    以鐵撬毀損之方式、所造成破壞之程度均非輕微，再考量其
    侵入住宅部分，責任刑應從中間刑度予以考量；另關於其傷
    害部分，衡酌乙○○受傷部位多處，並有右側第8肋骨骨折、
    左側第4指指骨閉鎖性骨折之傷勢，足見其下手非輕，惟考
    量被告係徒手攻擊，故此部分之責任刑範圍係屬中間偏輕之
    範圍；再參以被告前僅有妨害公務經判處拘役之前案紀錄，
    有本院被告前案紀錄表附卷足憑，素行尚可，而得作為其量
    刑時有利之判斷因素；再審酌被告否認犯行之犯後態度；兼
    衡被告自陳大學畢業之智識程度，曾任建設公司董事長，現
    因受傷故無業在家，有三名未成年子女須扶養，家庭經濟狀
    況不好等一切情狀，分別就毀損他人物品罪判處有期徒刑5
    月，就傷害罪判處有期徒刑6月，並均諭知如易科罰金以新
    臺幣（下同）1,000元折算1日。再考量被告上開毀損及傷害
    犯行雖罪質不同、犯罪方式各異，然係因乙○○明明在家，但
    卻反鎖其門，致強制執行未果，而同係基於對乙○○算帳之心
    理所為等定執行刑之考量因素，定其應執行刑有期徒刑10月
    ，並諭知如易科罰金以1,000元折算1日。又就沒收敘明：㈠
    扣案之鐵撬1把，固為被告用以撬開、毀損本案房屋鐵製大
    門、木製大門及房間木門所用之物，然卷內並無證據足以證
    明該把鐵撬確屬被告所有，無從依刑法第38條第2項前段規
    定宣告沒收。㈡另扣案之鐵製大門門鎖1個，非屬違禁物，亦
    非供犯罪所用或所生之物，無沒收之必要。其認事用法，核
    無違誤，量刑亦屬妥適。被告上訴意旨否認犯行，猶執前詞
    指摘原判決不當，業經本院逐一論駁如前，其上訴為無理由
    ，應予駁回。
五、被告經合法傳喚，無正當理由不到庭，爰不待其陳述，逕行
    判決。
據上論斷，應依刑事訴訟法第368條、第371條，判決如主文。　
本案經檢察官羅儀珊提起公訴，檢察官丁俊成到庭執行職務。　
中　　華　　民　　國　　111 　年　　2 　　月　　17　　日
                  刑事第十一庭  審判長法　官  張江澤
                                      法　官  章曉文
                                      法　官  梁志偉
以上正本證明與原本無異。
不得上訴。
                                      書記官  于  誠
中　　華　　民　　國　　111 　年　　2 　　月　　18　　日

附錄：本案論罪科刑法條全文
中華民國刑法第306條
無故侵入他人住宅、建築物或附連圍繞之土地或船艦者，處1年
以下有期徒刑、拘役或9千元以下罰金。
無故隱匿其內，或受退去之要求而仍留滯者，亦同。

中華民國刑法第354條
毀棄、損壞前二條以外之他人之物或致令不堪用，足以生損害於
公眾或他人者，處2年以下有期徒刑、拘役或1萬5千元以下罰金
。

修正前中華民國刑法第277條
傷害人之身體或健康者，處3年以下有期徒刑、拘役或1,000元以
下罰金。